臺灣橋頭地方法院民事判決
111年度訴字第450號
原      告  李岳霖
被      告  高振榮  原住○○市○○區○○○路000巷00號7樓


上列當事人間請求遷讓房屋事件，本院於民國111年11月9日言詞
辯論終結，判決如下：
    主  文
一、被告應將門牌號碼高雄市○○區○○○路000巷00弄0號9樓房屋騰
    空遷讓返還原告。
二、被告應給付原告新臺幣102,000元；及自民國111年11月1日
    起至遷讓返還第一項房屋之日止，按月給付原告新臺幣8,50
    0元。
三、訴訟費用由被告負擔。
四、本判決第一項於原告以新臺幣166,000元為被告供擔保後，
    得假執行；但被告以新臺幣499,400元為原告預供擔保，得
    免為假執行。
五、本判決第二項前段於原告以新臺幣34,000元為被告供擔保後
    ，得假執行；但被告以新臺幣102,000元為原告預供擔保，
    得免為假執行。
六、本判決第二項後段於各期到期後，原告各以新臺幣2,800元
    為被告供擔保後，得假執行。但被告如各期以新臺幣8,500
    元為原告預供擔保，得免為假執行。
    事實及理由
一、被告經合法送達，未於言詞辯論期日到場，核無民事訴訟法
    第386 條各款所列情形，爰依原告聲請，由其一造辯論而為
    判決。
二、原告主張：被告自民國103年11月1日起向原告承租門牌號碼
    高雄市○○區○○○路000巷00弄0號9樓房屋（下稱系爭房屋），
    兩造逐年換約，最新1份租約租期自109年11月1日起至110年
    11月1日止，租金每月新臺幣（下同）8,500元，應於每月5
    日給付。詎被告自109年12月1日起即未依約給付租金，迄至
    110年11月30日已積欠租金達12個月，共計欠繳102,000元，
    原告乃當庭限期催告被告繳清欠租，並為終止租約之意思表
    示。被告迄未遷讓返還系爭房屋，係屬無權占有，侵害原告
    之所有權，且每月獲有相當於租金之不當得利利益。為此，
    爰依民法第767條第1項、租賃契約、不當得利法律關係，提
    起本件訴訟等語。並聲明：㈠被告應將系爭房屋騰空遷讓返
    還原告。㈡被告應給付原告102,000元，及自111年11月1日起
    至遷讓返還第一項房屋之日止，按月給付原告8,500元。㈢願
    供擔保，請准宣告假執行。
三、被告未於言詞辯論期日到庭爭執，亦未提出書狀做何聲明或
    陳述。
四、本院之判斷：
  ㈠按租賃定有期限者，其租賃關係，於期限屆滿時消滅；租賃
    期限屆滿後，承租人仍為租賃物之使用收益，而出租人不即
    表示反對之意思者，視為以不定期限繼續契約，民法第450
    條第1項、第451條分別定有明文。原告主張被告自103年11
    月1日起向原告承租系爭房屋，兩造逐年換約至108年11月1
    日止，租金為每月8,500元乙節，業據原告提出房屋租賃契
    約書4份為據（見審訴卷第15-39頁），堪信為真實。再依兩
    造109年5月至110年11月間簡訊紀錄，可見被告於109年5月2
    6日傳送訊息予原告稱：「先幫你匯了34,000，下個月我回
    臺灣再和你對一下帳」，原告回覆「2-5月份共計34,000元
    ，已收到，謝謝」，被告復於同年8月18日向原告表示：「
    匯入34000，請查照」，原告亦答覆已收到款項（見本院卷
    第37頁），足知兩造在原定租賃契約期限108年11月1日屆滿
    後，雖未再就系爭房屋簽立書面租賃契約，惟被告仍有繼續
    占有使用系爭房屋之意，並繳納租金予原告，原告亦未為反
    對之表示，應認兩造間就系爭房屋已成立不定期租賃契約。
  ㈡次按承租人租金支付有遲延者，出租人得定相當期限，催告
    承租人支付租金，如承租人於其期限內不為支付，出租人得
    終止契約。租賃物為房屋者，遲付租金之總額，非達2個月
    之租額，不得依前項之規定，終止契約。其租金約定於每期
    開始時支付者，並應於遲延給付逾2個月時，始得終止契約
    ；未定期限者，各當事人得隨時終止契約，但有利於承租人
    之習慣者，從其習慣；前項終止契約，應依習慣先期通知，
    但不動產之租金，以星期、半個月或1 個月定其支付之期限
    者，出租人應以曆定星期、半個月或1 個月之末日為契約終
    止期，並應至少於1 星期、半個月或1 個月前通知之，民法
    第440 條第1 項、第2 項前段、第450 條第2 項、第3 項分
    別定有明文。經查，原告自109年12月4日起至110年11月20
    日間，多次傳送簡訊予被告，催告被告給付積欠之租金，被
    告亦收受上開簡訊訊息，有兩造簡訊對話紀錄在卷為憑（見
    本院卷第39-47頁），足認被告自109年12月起即未給付原告
    租金，被告迄今所遲付租金之總額顯已逾2個月之租額，依
    上開規定，原告當得定相當期限，催告被告支付租金，倘被
    告仍未於其期限內支付，原告即得終止契約。又原告於111
    年9月15日當庭催告被告於111年10月31日前，給付自109年1
    2月起至110年11月間之欠租共102,000元，並表示被告逾期
    不為支付，立即終止兩造間就系爭房屋之租賃契約，不另為
    終止租約之意思表示等語（見本院卷第84頁），而被告仍未
    於111年10月31日前繳付欠租，足見被告確有積欠二期以上
    租金之情事，且經催告後仍未履行，依前揭規定，原告終止
    兩造間就系爭房屋之不定期租賃契約之意思表示即屬合法，
    該契約應於111年11月1日生終止之效力。
  ㈢再按稱租賃者，謂當事人約定，一方以物租與他方使用收益
    ，他方支付租金之契約；承租人應依約定日期，支付租金，
    為民法第421條第1項、第439條前段所明定。又所有人對於
    無權占有或侵奪其所有物者，得請求返還之；無法律上之原
    因而受利益，致他人受損害者，應返還其利益。雖有法律上
    之原因，而其後已不存在者，亦同，民法第767條第1項前段
    、第179條分別定有明文。而無權占有他人土地，可能獲得
    相當於租金之利益為社會通常之觀念（最高法院61年度台上
    字第1695號判決意旨參照）。被告未給付原告自109年12月
    起至110年11月間之租金共102,000元，已如前述，原告依兩
    造間租賃契約法律關係，請求被告給付欠租102,000元，即
    屬有據。且兩造間就系爭房屋之租賃契約業經合法終止，被
    告已無占有系爭房屋之權源，仍無權占用系爭房屋，受有相
    當租金之不當得利，原告依民法第767條第1項、第179條規
    定，請求被告遷讓返還系爭房屋，及自111年11月1日起至遷
    讓系爭房屋之日止，按月給付原告相當租金不當得利8,500
    元，亦屬有據。
五、綜上所述，原告依民法第767條第1項、租賃契約、不當得利
    法律關係，求為判決如主文第1、2項所示，為有理由，應予
    准許。
六、原告陳明聲請宣告假執行，核無不合，爰酌定相當之擔保金
    額准許之，並依職權宣告被告如供相當之擔保，得免為假執
    行。
七、本件事證已臻明確，原告其餘主張陳述及所提之證據，經審
    酌後於本件判決結果無影響，爰不逐一論述，附此敘明。
八、據上論結，原告之訴為有理由，判決如主文。
中　　華　　民　　國　　111 　年　　11　　月　　23　　日
                  民事第二庭  審判長法  官 謝文嵐
                                    法  官 蕭承信 
                                    法  官 許家菱
以上正本係照原本作成。
如不服本判決，應於送達後20日內，向本院提出上訴狀並表明上
訴理由，如於本判決宣示後送達前提起上訴者，應於判決送達後
20日內補提上訴理由書（須附繕本）。
中　　華　　民　　國　　111 　年　　11　　月　　24　　日
      　　　　　　　　　　　　       書記官 劉國偉